臺灣臺北地方法院刑事判決
111年度易字第411號
公  訴  人  臺灣臺北地方檢察署檢察官
被      告  黃鼎峰
上列被告因違反毒品危害防制條例案件，經檢察官聲請簡易判決
處刑（111年度偵字第3656號），本院認不宜以簡易判決處刑（1
11年度簡字第1328號），改依通常程序審理，判決如下：
    主  文
本件公訴不受理。
扣案之第二級毒品甲基安非他命壹包（驗餘淨重零點參伍壹參公
克）及沾有第二級毒品甲基安非他命之針筒拾壹支、鏟管壹支及
吸食器壹組，均沒收銷燬。
    理  由
一、聲請簡易判決處刑意旨略以：被告黃鼎峰明知甲基安非他命
    為第二級毒品，依毒品危害防制條例之規定，不得持有，竟
    基於持有第二級毒品甲基安非他命之犯意，於民國111年1月
    14日16時50分許前某日時，在不詳地點，向不詳之人取得甲
    基安非他命1包（驗前淨重0.3547公克）、摻有甲基安非他
    命之針筒11支、摻有甲基安非他命之鏟管1支、摻有甲基安
    非他命之吸食器1組（以下合稱扣案毒品及器具）而持有之
    。嗣於111年1月14日16時50分許，經警接獲報案，至新北市
    ○○區○○路00號2樓處理糾紛，扣得扣案毒品及器具，始悉上
    情。因認被告涉犯毒品危害防制條例第11條第2項之持有第
    二級毒品罪嫌。
二、按起訴之程序違背規定者，應諭知不受理之判決，刑事訴訟
    法第303條第1款定有明文，且依同法第307條規定，不受理
    判決得不經言詞辯論為之。次按施用第二級毒品固為毒品危
    害防制條例第10條所定之犯罪，惟基於刑事政策，對合於一
    定條件之施用者，如「初犯」或「3年後再犯」，則另依毒
    品危害防制條例第20條、第23條之規定，施以觀察、勒戒及
    強制戒治，並由檢察官為不起訴之處分，以賦予此類具有病
    患性特質之犯人，戒除其身癮之機會。又刑法上所謂吸收犯
    ，係指一罪所規定之構成要件，為他罪構成要件所包括，因
    而發生吸收關係者而言。如意圖供自己施用而持有毒品，進
    而施用，則其持有之低度行為，當然為高度之施用行為所吸
    收，不另論以持有毒品罪。準此，倘被告未曾經觀察、勒戒
    或強制戒治，初犯施用毒品之罪，則其施用前、後持有未逾
    法定重量毒品之低度行為，應為施用之高度行為所吸收，併
    依毒品危害防制條例規定進行觀察勒戒程序，不得起訴或聲
    請簡易判決處刑，否則屬起訴或聲請簡易判決處刑程序違背
    規定，應依刑事訴訟法第303條第1款規定，諭知不受理判決
    。
三、經查：
　㈠警方因故於111年1月14日16時許前往新北市○○區○○路00號2樓
    ，在被告房間內查獲扣案毒品及器具等情，有新北市政府警
    察局新店分局扣押筆錄、扣押物品目錄表及頂城派出所員警
    職務報告在卷可憑（見偵卷第42頁至第47頁、第66頁至第67
    頁），是被告確有持有第二級毒品甲基安非他命之事實，固
    堪認定。
　㈡惟警方於111年1月14日17時30分許對被告採集尿液，經鑑驗
    後呈安非他命類陽性反應，有新北市政府警察局受採集尿液
    檢體人姓名及檢體編號對照表、台灣檢驗科技股份有限公司
    濫用藥物實驗室111年2月8日濫用藥物檢驗報告附卷可稽（
    見易字卷第32頁至第33頁。其中新北市政府警察局受採集尿
    液檢體人姓名及檢體編號對照表「製表時間」誤植部分，業
    經新北市政府警察局新店分局員警以職務報告說明更正，見
    易字卷第43頁），顯見被告有於111年1月14日17時30分許回
    溯96小時內施用第二級毒品甲基安非他命之犯行。基此，被
    告既有施用第二級毒品甲基安非他命之事實，扣案毒品及器
    具又係在被告房間內所查扣，則扣案毒品及器具應為被告施
    用第二級毒品時所用或所餘之物，法律評價上，其持有行為
    應為施用行為所吸收，當屬無疑。
　㈢被告於111年1月14日前，未曾接受觀察、勒戒或強制戒治執
    行完畢，有臺灣高等法院被告前案紀錄表在卷可查。是上開
    111年1月14日17時30分許回溯96小時內施用第二級毒品甲基
    安非他命之犯行，應有毒品危害防制條例第20條第1、2項所
    定觀察勒戒、強制戒治程序之適用，或應由檢察官為附命條
    件緩起訴處分之處遇，不得逕為刑事追訴處罰。
　㈣綜上，被告持有第二級毒品之犯行，應為施用第二級毒品犯
    行所吸收，又施用第二級毒品犯行依法不得追訴處罰。是本
    件檢察官聲請簡易判決處刑程序違背規定，應依首揭規定，
    不經言詞辯論，逕為諭知不受理之判決。
四、沒收：
　　按違禁物或專科沒收之物得單獨宣告沒收，刑法第40條第2
    項定有明文。次按沒收制度為刑法所定刑罰及保安處分以外
    之法律效果，具有獨立性，而非從刑，故縱使本案為不受理
    之判決，就扣案毒品部分，自仍得為沒收之諭知。查扣案甲
    基安非他命1包（驗餘淨重0.3513公克），經鑑驗確認為第
    二級毒品甲基安非他命，扣案針筒11支、鏟管1支及吸食器1
    組，亦均經檢出沾附第二級毒品甲基安非他命，有臺北榮民
    總醫院111年3月11日北榮毒鑑字第C0000000號毒品成分鑑定
    書㈠㈡在卷可查（見偵卷第94頁至第95頁）。是扣案毒品及器
    具應整體視為第二級毒品，不問屬於犯罪行為人與否，依毒
    品危害防制條例第18條第1項前段宣告沒收銷燬。
據上論斷，應依刑事訴訟法第452條、第303條第1款、第307條，
毒品危害防制條例第18條第1項前段，刑法第11條、第40條第2項
，判決如主文。
本案經檢察官江宇程聲請簡易判決處刑。
中　　華　　民　　國　　111 　年　　7 　　月　　20　　日
　　　　　　　　　刑事第五庭　審判長　法　官  李小芬
　　　　　　　　　　　　　　　　　　　法　官  翁毓潔
　　　　　　　　　　　　　　　　　　　法　官  林志洋
以上正本證明與原本無異。
如不服本判決應於收受送達後20日內向本院提出上訴書狀，並應
敘述具體理由；其未敘述上訴理由者，應於上訴期間屆滿後20日
內向本院補提理由書（均須按他造當事人之人數附繕本）「切勿
逕送上級法院」。因疫情而遲誤不變期間，得向法院聲請回復原
狀。
                                      書記官  黃傳穎
中　　華　　民　　國　　111 　年　　7 　　月　　21　　日